臺灣高等法院民事裁定
109年度家抗字第29號
抗  告  人  郭永琳（即賴雲水之遺囑執行人）

上列抗告人因與相對人蔡錫坤間請求交付遺贈物事件，對於中華
民國108年12月31日臺灣新北地方法院107年度重家繼訴字第27號
判決提起上訴，並就核定訴訟標的價額部分，提起抗告，本院裁
定如下：
    主  文
抗告駁回。
抗告訴訟費用由抗告人負擔。
    理  由
一、按遺囑執行人就遺產為訴訟，乃民事訴訟法第401條第2項  
    對於為他人而為原告或被告者（最高法院33年上字第6056 
    號判例意旨參照）。本件郭永琳經被繼承人賴雲水指定為其
     遺囑執行人，有遺囑在卷可證（見原法院卷32頁），且相 
     對人請求抗告人依上開遺囑交付遺產中之遺贈物，是本件 
     為郭永琳本於遺囑執行人身分就遺產為訴訟被告，合先敘 
     明。
二、抗告意旨略以：本件原法院判決命伊給付相對人新臺幣（下
    同）1,778萬7,753元本息，惟賴雲水遺產餘額僅為1,618萬1
    ,912元，另有訴外人蔡許雲祥對遺產有118萬元債權，賴森
    源亦有777萬6,240元債權，伊有161萬8,083元之遺囑執行人
    報酬，以及遺產管理人呂瑞貞未完成清算程序，故原法院未
    審酌而核定訴訟標的金額1,778萬7,753元與事實不符等語。
三、按訴訟標的之價額，由法院核定。核定訴訟標的之價額，以
    起訴時之交易價額為準；無交易價額者，以原告就訴訟標的
    所有之利益為準，民事訴訟法第77條之1第1項、第2項分別 
     定有明文。又計算上訴人之上訴利益，準用關於計算訴訟 
     標的價額之規定，同法第466條亦有明文。上開規定，於家
      事訴訟事件準用之，並為家事事件法第51條所明定。查相
    對人起訴主張：伊依被繼承人賴雲水公證遺囑，請求抗告人
    交付伊遺贈物，賴雲水遺產經扣除遺產稅及抗告人任遺產管
    理人期間之報酬及代墊費用，共計1,778萬7,753元（計算式
    ：18,188,215-313,061-86,401-1,000=17,787,753元)，抗
    告人應如數給付等情，業據相對人提出公證遺囑、應受遺贈
    物一覽表、原法院105年度司繼字第2070號裁定、105年度司
    家催字第195號裁定、財政部北區國稅局遺產稅繳清證明書
    ，及原法院108年度家聲抗字第17號裁定可稽（見原法院卷
    一21至37頁、55頁、卷二79至81頁、87至97頁）。原法院判
    決命抗告人如數給付相對人，抗告人不服，提起上訴，上訴
    聲明：㈠原判決廢棄。㈡相對人在第一審之訴及假執行之聲請
    均駁回。是以抗告人上訴利益係1,778萬7,753元，原法院以
    此金額核定訴訟標的金額，命抗告人繳納上訴裁判費25萬2,
    828元，核無違誤。至抗告人意旨賴雲水遺產尚有上開債權
    未予審酌逕於判決等語，核屬實體上之問題，與本件核定訴
    訟標的金額無關。抗告意旨執以指摘原裁定核定訴訟標的金
    額不當，求予廢棄，為無理由，應予駁回。
四、據上論結，本件抗告為無理由，爰裁定如主文。
中　　華　　民　　國　　109 　年　　3 　　月　　31　　日
                   家事法庭    
                      審判長法  官  吳光釗
                            法  官  鄧晴馨
                            法  官  曾錦昌
正本係照原本作成。
本裁定除以適用法規顯有錯誤為理由外，不得再抗告。如提起再
抗告，應於收受送達後10日內委任律師為代理人向本院提出再抗
告狀。並繳納再抗告費新臺幣１千元。
中　　華　　民　　國　　109 　年　　3 　　月　　31　　日
　　　　　　　　　　　　　  書記官  高婕馨